臺灣高雄地方法院民事裁定
110年度消債職聲免字第143號
聲　請　人　陳佳慶　000000000000000000000000000000000000
00000000000000000000000000000000000000000000000000000000
00000000000000000000000000000000000000000000000000
相對人即債　國泰世華商業銀行股份有限公司
權人　　　　　　　　000000000000000000000000000000000000
法定代理人　郭明鑑　00000000
代　理　人　王行正　000000000000000000000000000000000000
相對人即債　遠東國際商業銀行股份有限公司
權人　　　　　　　　00000000000000000000000000000000000
00000000000000000000000000000000000000000000000000000000
法定代理人　周添財　00000000
　　　　　　　　　　000000000000000000000000
　　　　　　　　　　00000000000000000000000000000000
相對人即債　永豐商業銀行股份有限公司
權人　　　　　　　　000000000000000000000000000000000000
法定代理人　陳嘉賢　00000000
代　理　人　呂亮毅　00000000000000000000000000000000000
相對人即債　富邦資產管理股份有限公司
權人　　　　　　　　00000000000000000000000000000000000
法定代理人　洪主民　00000000
　　　　　　　　　　000000000000000000000000
　　　　　　　　　　00000000
相對人即債　滙誠第二資產管理股份有限公司
權人　　　　　　　　000000000000000000000000000000000000
法定代理人　莊仲沼　00000000
　　　　　　　　　　000000000000000000000000
　　　　　　　　　　000000000000000000000000000000000000
相對人即債　新加坡商艾星國際有限公司台灣分公司
權人　　　　　　　　00000000000000000000000000000000000
法定代理人　曾慧雯　00000000
　　　　　　　　　　000000000000000000000000
　　　　　　　　　　000000000000000000000000000000000000
上列聲請人即債務人因消費者債務清理事件聲請免責，本院裁定
如下：
    主  文
聲請人即債務人陳佳慶應予免責。
    理  由
一、本件聲請人（即債務人）聲請更生清算過程之基礎事實
　　聲請人於民國109年5月15日聲請清算，經本院以109年度消
    債清字第214號裁定自109年11月17日下午4時開始清算程序
    ，嗣因財產不敷清償相關債務及費用，復於110年5月19日以
    109年度司執消債清字第201號裁定終結清算程序確定，普通
    債權人未同意免責等情，業經本院調閱前開案件卷證核閱無
    訛，此部分事實應堪認定。
二、本件經本院裁定終結清算程序確定，依消費者債務清理條例
    第132條、第133條、第134條之規定，本院應就聲請人是否
    應予免責（即無消債條例第133條、第134條規定之要件）進
    行審理，茲說明如下：
　㈠消債條例第133條前段
　1.本院裁定開始清算程序後，聲請人之財產及所得
　⑴聲請人之財產
　　查聲請人名下無財產，110年6月11日領取自營作業者或無一
    定雇主之勞工紓困生活補貼新臺幣（下同）30000元，未領
    取其他社會補助、津貼等情，有稅務電子閘門財產所得調件
    明細表、低收入戶/中低收入戶/中低老年人生活津貼管理/
    身障者生活補助/單親家庭子女生活教育補助表、勞動部勞
    工保險局函、高雄市政府都市發展局函、勞動部勞動力發展
    署高屏澎東分署函在卷可佐（見院卷第10-14頁、第15-19頁
    、第78-84頁、第58-59頁、第60頁），此部分事實應堪以認
    定。
　⑵聲請人之所得
　　查聲請人經本院裁定開始清算程序後，其以打零工為業，並
    切結每月收入為32000元等語，並提切結書為佐（見院卷第8
    6-87頁、第70頁）。是以依目前調查所得證據，堪認自109
    年11月17日開始清算起至110年10月27日本院調查期日止，
    以月為單位計算，聲請人所得（即打零工之收入、前開領取
    之紓困補貼）總額為414000元（見院卷第88頁收支計算表）
    。
　2.本院裁定開始清算程序後，聲請人之支出（含最低生活費、
    扶養費）
　⑴最低生活費之計算基準
　　依行政院衛生福利部社會司公告109、110年度高雄市最低生
    活費為13099元、13341元，又依消債條例第64條之2第1項、
    第2項之規定，聲請人、受扶養者之最低生活費用應以前開
    高雄市每月最低生活費用金額1.2倍計算，該金額為15719元
    、16009元，並以此金額做為最低生活費計算基準數額。再
    前開最低生活費已包含居住費用（比例24.36%），如扣除此
    部分費用後，109、110年度之最低生活費為11890元、12109
    元。
　⑵聲請人之最低生活費
　　查聲請人主張：我和2名小孩、女友（即前配偶）同住戶籍
    地，此處是勞工住宅，每月租金3800元等語，而聲請人主張
    每月最低生活費支出為15262元已低於前開金額，應可採認
    （見院卷第69頁）。因此，自109年11月17日開始清算起至1
    10年10月27日本院調查期日止，以月為單位計算，聲請人支
    出最低生活費總額為183144元（見院卷第88頁收支計算表）
    。
　⑶子女扶養費
　　查聲請人主張：未成年子女陳○勛、陳○恩與其、前妻同住，
    前妻從事清潔工作，每月收入10000元，因此主張獨力扶養2
    名小孩等語，然查：
　①查聲請人與前配偶朱妤庭有未成子女陳○勛、陳○恩（100年1
    月生、102年8月生），渠等名下無財產，但均自109年1月起
    迄今，每月領取單親家庭子女生活教育補輔助款各2155元等
    情（見院卷第4-5頁、第45-49頁、第33-37頁），此部分應
    堪以認定。
　②又查聲請人前配偶朱妤庭亦向本院聲請債務清理，經本院以1
    10年度消債職聲免字第116號裁定不予免責，並依朱妤庭所
    述其從事居家清潔工作，每月收入12000元至13000元，另從
    事資源回收工作，每月所得3000元至4000元等情，而認定朱
    妤庭平均月收入為16000元（計算式：(12000+13000)÷2+(30
    00+4000)÷2=16000），再扣除朱妤庭最低生活費支出15719
    元、16009元，且朱妤庭於前開案件未主張扶養費支出，堪
    認朱妤庭所得僅能自足，若再負擔未成年子女陳○勛、陳○恩
    之扶養費，其收支顯然無法維持平衡，故本院審酌後認由聲
    請人主張其獨力負擔子女陳○勛、陳○恩等語，應可採認。
　③再查陳○勛、陳○恩均未成年，衡情應無庸負擔房租，自應扣
    除此部分費用。本院參酌前開說明，認為計算受扶養者陳○
    勛、陳○恩每月最低生活費時應扣除居住費用、前開領取之
    生活教育補助，則陳○勛、陳○恩於109年每月所需扶養費金
    額為19470元、110年每月所需扶養費金額為19908元，再由
    聲請人負擔。基此，自109年11月17日開始清算起至110年10
    月27日本院調查期日止，以月為單位計算，聲請人負擔子女
    陳○勛、陳○恩扶養費總額為238020元（見院卷第88頁收支計
    算表）。
　3.本院裁定開始清算程序後，聲請人之所得餘額
　　綜上，聲請人前開所得總額扣除個人最低生活費、子女陳○
    勛、陳○恩扶養費各項總額後，尚有餘額7164元（見院卷第8
    8頁收支計算表）。　
　㈡消債條例第133條後段
　1.聲請清算前2年期間，聲請人之可處分所得餘額
　　查聲請人於聲請清前2年期間，其可處分所得總額每月32000
    元，扣除個人必要生活費15262元、扶養費19470元後，已無
    餘額等情為聲請人所不爭執（見院卷第86頁），亦為本院10
    9年度消債清字第214號裁定認定在案。
　2.普通債權人於清算程序中受償狀況
　　查普通債權人於清算程序中受分配總額20898元，亦有109年
    司執消債清字第201號裁定、債權表、金額分配表、分配結
    果彙總表、債權人受償金額彙總表在卷可參（見院卷第2頁
    、司執消債清字卷第76-78頁、第94-96頁）。
　3.小結
　　據上，可認聲請人於本院裁定開始清算程序後，其所得總額
    扣除個人最低生活費、子女陳○勛、陳○恩扶養費各項總額後
    雖仍有餘額，然普通債權人於清算程序受分配總額高於聲請
    清算前2年期間之可處分所得餘額，應不符合消債條例第133
    條所規定不免責事由。
　㈡消債條例第134條部分
　　查聲請人並無出國紀錄，有入出境查詢表在卷可參（見院卷
    第9頁），本院復查無聲請人有消費者債務清理條例第134條
    所列其他各款應不免責事由，且債權人亦未提出聲請人有何
    符合消債條例第134條各款所規定之事證供本院參酌，故應
    認債務人並無消債條例第134條所定不免責事由之存在。
四、債權人所提其他意見，尚不影響判斷結果或其意見未臻明確
    ，爰不逐一論列，併予敘明。
五、據上論結，聲請人既經本院裁定終止清算程序確定，復無消
    債條例第133條、第134條所定應不免責事由存在，揆諸首揭
    說明，自應以裁定免除聲請人之債務，基此，本件聲請人聲
    請免責，自應予准許，爰裁定如主文。　　
中　　華　　民　　國　 110　　年　　11　　月　　22　　日
              　　民事庭　　法　官　賴寶合
上為正本係照原本作成
如不服本裁定，應於裁定送達後10日內，以書狀向本院提出抗告
，並繳納抗告費新臺幣1千元
中　　華　　民　　國　 110　　年　　11　　月　　22　　日
  　                        書記官　胡美儀